【裁判字號】    88,訴,2920
【裁判日期】    890125
【裁判案由】    返還融資款項
【裁判全文】
臺灣臺北地方法院民事判決  八十八年度訴字第二九二○號
    原      告  安泰證券金融股份有限公司
    法定代理人  丁○○
    訴訟代理人  乙○○
    被      告  甲○○
    訴訟代理人  丙○○
右當事人間返還融資款項事件，本院判決如左：
    主    文
被告應給付原告新臺幣貳佰捌拾壹萬壹仟貳佰玖拾貳元，及自民國八十七年十一月二
十四日起至清償日止，按年息百分之九點七五計算之利息，以及按上開利率百分之十
計算之違約金。
訴訟費用由被告負擔。
本判決於原告以新臺幣玖拾參萬捌仟元為被告供擔保後，得假執行。
    事    實
甲、原告方面：
一、聲明：除假執行擔保金額外，如主文所示。
二、陳述：
（一）被告於民國（下同）八十六年四月三十日，向原告申請開立股票信用交易帳戶
      ，且簽訂有融資融券契約書。嗣被告依約以融資方式買進聚亨公司股票貳拾伍
      萬股，其中向原告融資新台幣（下同）陸佰捌拾柒萬伍仟元。惟因股市不佳，
      股價連續下跌，導致被告融資擔保品不足法定維持率，經原告依融資融券契約
      書第五條之約定，通知被告限期補足差額，被告竟置之不理，原告即依融資融
      券契約書第六條之約定，於八十七年十一月二十一日處分擔保品後，得款肆佰
      拾貳萬伍仟元，經原告扣抵手續費和交易稅壹萬捌仟捌佰柒拾捌元，融資利
      息貳拾肆萬貳仟肆佰壹拾肆元，融資借款陸佰捌拾柒萬伍仟元後，被告尚欠貳
      佰捌拾壹萬壹仟貳佰玖拾貳元。爰依融資融券契約書第六條、第七條之約定，
      請求被告給付貳佰捌拾壹萬壹仟貳佰玖拾貳元，及自處分後即八十七年十一月
      二十四日起至清償日止，按約定利息即年息百分九點七五計算之利息，以及按
      上開利率百分之十計算之違約金。
（二）對被抗抗辯所為之陳述：被告以融資融券方式買進聚亨公司之股票時，曾繳納
      陸佰捌拾柒萬伍仟元之自備款，可證明確係被告自己下單。
三、證據：提出開立證券信用交易帳戶申請表、融資融券契約書、應付融資差額明細
    表、融資買進彙計表、融資融券業務操作辦法、應收融資差價明細表融資銷帳明
    細表、融資買進股票統計資料表、存證信函、台灣板橋地方法院八十八年度訴字
    第八六六號民事判決書各一份為證。
乙、被告方面：
一、聲明：駁回原告之訴。
二、陳述：被告並非自己下單。
    理    由
一、本件原告主張之事實，業據其提出開立證券信用交易帳戶申請表、融資融券契約
    書、應付融資差額明細表、融資買進彙計表、融資融券業務操作辦法、應收融資
    差價明細表融資銷帳明細表、融資買進股票統計資料表、存證信函各一份為證。
    被告雖抗辯稱被告本人並未下單云云，經查：本件被告以融資方式買進聚亨公司
    股票時，曾繳納陸佰捌拾柒萬伍仟元之自備款，且買進之聚亨公司股票，均撥入
    被告開設於集保公司之帳戶內，此有被告之融資買進股票統計資料表一份在卷足
    憑，復為被告所不爭執。參以被告於開立證券信用交易帳戶申請表及融資融券契
    約書上之地址，與被告戶籍謄本上之地址即台北縣三重市○○路○段二一五巷二
    四號二樓相同，則原告依此地址寄送對帳單、存證信函等文件，被告於收受後均
    未表示異議，則縱如被告所稱，其未以融資方式為本件買賣股票之行為，亦應認
    被告已授權第三人可以被告名義使用系爭交易帳戶為股票買賣行為，是被告抗辯
    稱自己並未下單，顯無足採。
二、按倘因市價變動，致被告買進股票之擔保維持率低於百分之一百四十時，被告應
    於原告通知送達之三個營業日內補繳差額。被告之融資融券，如未依規定補繳融
    資融券差額，原告均應委託證券商在證券市場，處分被告提供之各項擔保品，被
    告同意負擔各項處分之有關費用，如有任何差額並負責補足。原告應向被告收取
    之融資利息，其利率由原告訂定，並報請主管機關備查。被告如超過規定期限未
    償還融資，原告並得按核定利率百分之十加收違約金。兩造所簽訂之融資融券契
    約書第五條第二項、第六條第一項、第七條第一項、第三項分別定有明文。是本
    件被告以融資融券方式所購買之聚亨公司股票，既因不足法定維持率，而於原告
    通知補足差額後，卻仍未補繳，自構成融資融券契約書第六條第一項之事由，原
    告自得依融資融券契約書第六條第一項之約定，處分該擔保品。從而，原告依融
    資融券契約書第六條、第七條之約定，請求被告給付融資借款貳佰捌拾壹萬壹仟
    貳佰玖拾貳元，及自處分擔保品後即八十七年十一月二十四日起至清償日止，按
    約定利息即年息百分之九點七五計算之利息，以及按上開利率百分之十計算之違
    約金，為有理由，應予准許。
三、另本件原告陳明願供擔保請准宣告假執行，核無不合，爰酌定相當之擔保金額，
    予以准許。
四、又本件已於八十九年一月十二日言詞辯論終結，被告於八十九年一月十七日所提
    出之答辯狀，係屬於言詞辯論終結後所提出，本院自無從加以審酌。
五、據上論結，本件原告之訴為有理由，依民事訴訟法第七十八條、第三百九十條第
    二項，判決如主文。
中      華      民      國    八十九    年      一      月    二十五    日
                                 民事第六庭法      官  姜悌文
右為正本係照原本作成
如對本判決上訴，須於判決送達後廿日內向本院提出上訴狀
中      華      民      國    八十九    年      一      月    二十五    日
~B法院書記官  黃幸珍


司法院資訊處製作；財團法人民間司法改革基金會備份。
